最高法院民事判決　　　　　　　　　　　　　　　九十一年度台上字第一五○六號
　　上　訴　人　豪隆建設股份有限公司
　　法定代理人　劉樹居
　　訴訟代理人　曾耀聰律師
　　　　　　　　林春榮律師
　　被 上訴 人　甲○○
右當事人間請求履行契約事件，上訴人對於中華民國八十九年八月十五日台灣高等法
院台中分院第二審判決（八十八年度重上字第一三四號），提起上訴，本院判決如左
：
    主  文
上訴駁回。
第三審訴訟費用由上訴人負擔
    理  由
本件上訴人主張：伊於民國八十六年七月十二日以新台幣（下同）一億六千萬餘元向
被上訴人購買坐落彰化縣彰化市○○○段第五二八之二號土地建築房屋出售，被上訴
人於簽約時書立承諾書（下稱系爭承諾書）承諾願協調訴外人黃再欽將同段第五二七
之六號土地併同其所有同段第五二八之一二、五二八之一三號土地（下稱系爭道路）
，於同年十二月二日起三個月內捐贈主管機關為道路使用及舖設級配，逾期若致損害
伊出入權益，願排除障礙及負擔損害賠償責任。詎屆期被上訴人未依系爭承諾書履行
，致伊未能依原定計劃利用系爭道路出入工地，運送所需之鋼筋等物料，而以自己費
用施作構台並用吊車懸吊物料進入工地；另因其工地西側離吊車較遠，經商借西側之
私人道路停放吊車，於部分工程結束後，因路面、排水溝旁之堤岸遭受損害，需以自
己費用修復，額外支出施工費共達二百七十四萬一千二百八十六元。又因交屋在即，
被上訴人及黃再欽應捐贈之土地仍為池塘，且適位於其所建大樓之地下室出口處，而
無法供其大樓汽車出入，為免無法交屋，產生更大損害，乃於八十七年十二月及八十
八年三月間先後給付黃再欽一千萬元之補償費，作為黃再欽提供其第五二七之六號土
地捐贈彰化市○○○道路使用之對價，並以自己費用四十二萬九千一百五十八元舖設
級配。被上訴人未依系爭承諾書履行，致伊計受有一千三百十七萬零四百四十四元之
損害，應由被上訴人賠償等情，爰求為命被上訴人如數給付及加付法定遲延利息，並
將系爭第五二八之一二、五二八之一三號土地捐贈主管機關為道路使用及舖設級配之
判決（按：第一審除判命被上訴人應舖設級配及給付一千零六十九萬九千一百五十八
元本息外，其餘部分判決上訴人敗訴，上訴人對之未聲明不服，並於原審將上開請求
舖設級配部分予以減縮撤回。又原審將第一審關於命被上訴人給付一千零六十九萬九
千一百五十八元本息部分予以廢棄，改判駁回上訴人該部分之訴，上訴人對之聲明上
訴）。
被上訴人則以：伊與黃再欽承諾捐贈系爭土地，係為取得建築線，而非承諾提供該土
地予上訴人使用，系爭道路僅係供行人通行，非供上訴人所建大樓住戶之車輛使用，
伊與黃再欽已依約為捐贈，因行政程序問題致無法完成捐贈手續，伊並無違反承諾書
所約定情事。嗣上訴人因向黃再欽買受同段第五二七之七號土地未成，致該土地成為
畸零地，黃再欽始將其同段第五二七之六、五二七之七號土地挖成魚池，阻止上訴人
通行，上訴人可依法訴請其履約，殊無支付鉅額金錢以取得通行權之必要，且上訴人
所購買之土地面臨十五公尺寬之道路，出入權益未受損害等語，資為抗辯。
原審以：查上訴人於八十六年七月十二日以每坪十五萬元之價格向被上訴人購買第五
二八之二號內部分土地，因第五二八之一二、五二八之一三、五二七之六號土地即系
爭道路土地為現行彰化都市計畫之四公尺人行步道，依建築法第四十九條規定，該四
米人行步道之土地必須分割出來，第五二八之二號土地始得申請指定建築線，故兩造
乃於買賣契約第二條約定，由被上訴人提供第五二八之二號內四米寬土地（即系爭道
路）予縣府作為道路用地。另因該四米寬道路用地尚有黃再欽所有之第五二七之六號
土地，被上訴人為履行其捐贈之義務，乃於同年八月間與黃再欽辦理土地分割手續，
將該四米寬道路用地由第五二八之二號土地分割出同段第五二八之一二、五二八之一
三號土地，由第五二七號土地分割出同段第五二七之六號土地，並於八十六年九月四
日簽立切結書，承諾共同無償提供上開三筆土地予彰化縣政府為道路使用，並向台灣
彰化地方法院（下稱彰化地院）辦理公證，經該院八十六年度認字第八三八五號認證
書予以認證，旋檢具該切結書及認證書向彰化縣政府申請指定建築線，並經該縣政府
於同年月十一日核發建築線指示成果，並於都市計畫注意事項第一項及第九項註明：
第五二八之一二、五二八之一三、五二七之六號土地為人行步道。嗣被上訴人再於八
十六年十二月二日出具承諾書予上訴人載明：「立承諾書人楊伯欣所有土地坐落彰化
市○○○段第五二八之一二、五二八之一三兩筆地號土地，與同段第五二七之六地號
黃再欽所有土地計三筆，承諾確依八十六年九月四日於彰化地院公證處（八十六年度
認字第八三八五號）切結書認證內容處理，並於八十六年十二月二日起三個月內捐贈
主管機關為道路使用及舖設級配。逾期若致損害承買人豪隆建設公司出入權益，願排
除出入障礙及損害賠償責任」等情，有各該不動產買賣契約書、切結書、認證書、承
諾書、土地登記簿謄本在卷可憑，並經原法院調取建築線指示申請案卷查明。按兩造
之買賣契約書上被上訴人並未承諾願提供系爭道路予上訴人使用，更未同意上訴人所
興建大樓之地下室停車場出入口得設在系爭道路旁，使用系爭道路以供住戶之汽車出
入。且據證人黃輝和、邱麗文、吳銘欣分別證稱：被上訴人捐贈系爭道路之目的係在
為上訴人所購買之第五二八之二號土地取得建築線，簽立系爭承諾書仍係針對捐贈系
爭土地而為，與上訴人及其大樓住戶之汽車出入無關等語。而系爭道路土地經都市計
畫規劃為四米人行步道，僅可供行人徒步使用，不得作為汽車出入使用，有宜蘭縣政
府八十八年九月二十日八八府建管字第九九六三○號、前台灣省政府建設廳八十六年
五月七日八六建四字第六一九八四○號函及內政部營建署八十九年六月二十二日八十
九營署都字第六四五○四號函所示為憑，被上訴人及黃再欽所欲捐贈之土地既為彰化
都市計畫規劃之人行步道，則在被上訴人及黃再欽捐贈之後，政府機關提供為道路使
用，當然須為人行步道使用，不能供車輛通行之用，具見被上訴人依承諾書僅有捐贈
土地予主管機關作為人行步道之義務，並未負有提供系爭道路供上訴人作為汽車出入
之責任，被上訴人簽署承諾書之真意，僅係強調其願意並協調黃再欽共同捐地予政府
機關，並非同意在系爭道路舖設級配，亦非答應提供該四米道路土地予上訴人大樓住
戶汽車或上訴人施工之工程車使用無疑。至於承諾書後段所載之「逾期若致損害上訴
人出入權益，願排除出入障礙及損害賠償責任」者，仍須建立在被上訴人逾期未為捐
贈之前提下，並非上訴人之出入權益受損，一概應由被上訴人負責排除障礙及賠償損
害。茲被上訴人之捐贈土地予政府機關係供人行步道使用，而非承諾供上訴人之汽車
通行，則被上訴人所負責之上訴人出入權益受損，係指行人徒步之出入權益受損，此
亦與上訴人及其大樓住戶之汽車通行無關。其次，被上訴人早於八十六年九月四日即
與黃再欽出具上述切結書予彰化縣政府表示捐贈系爭道路土地之意思表示，嗣被上訴
人於書立系爭承諾書後復於同年十二月間再備齊移轉之相關資料向彰化市公所聲請為
所有權移轉登記及核發公眾通行之證明，經彰化市公所實地勘查，因認未達公眾通行
使用情況，而駁回其地目變更及捐贈土地之聲請，有其提出之申請書、彰化縣政府、
彰化市公所及彰化縣彰化地政事務所函文等件足稽，堪認被上訴人已向政府機關為捐
贈系爭道路之意思表示。被上訴人對上訴人所負捐贈土地予政府機關之義務，因政府
機關是否接受捐贈並非被上訴人所能左右，被上訴人自不負責使政府機關接受其捐贈
，可認被上訴人向政府機關為捐贈之意思表示，即係已履行其義務。至被上訴人應協
調黃再欽捐贈第五二七之六號土地部分，被上訴人聲請捐贈第五二八之一二、五二八
之一三號土地，既為彰化市公所拒絕，則黃再欽向彰化市公所提出捐贈第五二七之六
號土地之聲請，理亦應遭駁回，是黃再欽於被上訴人簽署承諾書後未再向政府機關表
示捐贈，仍非可歸責於被上訴人。況上訴人之所以不能通行系爭道路，係因黃再欽將
第五二七之六號土地闢建成魚池，上訴人車輛出入之受阻，非被上訴人及黃再欽逾期
未捐贈土地所造成，被上訴人對黃再欽開挖魚池之障礙，亦無排除之義務。如上所述
，被上訴人依系爭承諾書所載僅捐贈系爭道路予主管機關為人行步道使用，並未承諾
提供予上訴人車輛之通行，故上訴人因其工程車無法出入系爭道路所支付二十七萬元
之設置構台費用，及為取得第五二七之六號土地之通行權所支付黃再欽之一千萬元，
暨為方便其大樓住戶車輛通行所支付鋪設級配費用四十二萬九千一百五十八元，自均
非被上訴人依承諾書所應負責賠償之損害。從而，上訴人請求被上訴人給付上述一千
零六十九萬九千一百五十八元本息，即非正當，不應准許，為其心證之所由得，並說
明上訴人其他主張及聲明證據為不足取及不逐一論述之理由。因將第一審所為命被上
訴人給付一千零六十九萬九千一百五十八元本息部分之判決廢棄，改判駁回上訴人之
訴。查原審本於採證、認事之職權行使認定被上訴人簽署系爭承諾書之真意乃再次強
調並表明願捐地予彰化縣政府，並非同意提供系爭道路土地予上訴人大樓住戶汽車或
上訴人施工通行使用，進而論斷上訴人主張之上述一千零六十九萬九千一百五十八元
費用損害，均非被上訴人依承諾書所應負之賠償責任，並為該部分上訴人敗訴之判決
，經核於法洵無違誤。上訴論旨仍執陳詞，復以原審取捨證據、認定事實、解釋契約
之職權行使及其他與原判決結果不生影響之理由，指摘原判決不當，求予廢棄，不能
認為有理由。
據上論結，本件上訴為無理由。依民事訴訟法第四百八十一條、第四百四十九條第一
項、第七十八條，判決如主文。
中      華      民      國    九十一    年      八      月      一      日
                              最高法院民事第五庭
                                  審判長法官  顏  南  全
                                        法官  蘇  達  志
                                        法官  許  澍  林
                                        法官  葉  勝  利
                                        法官  鄭  玉  山
      右正本證明與原本無異
                                              書  記  官
中      華      民      國    九十一    年      八      月     十三     日
